【裁判字號】    90,訴,1743
【裁判日期】    901016
【裁判案由】    毒品危害防制條例等
【裁判全文】
臺灣高雄地方法院刑事判決                          九十年度訴字第一七四三號
    公  訴  人  臺灣高雄地方法院檢察署檢察官
    被      告  乙○○
    選任辯護人  李錦臺
右列被告因毒品危害防制條例等案件，經檢察官提起公訴（八十九年度偵字第二二八
六八號、九十年度偵字第三三六七號），本院判決如左：
    主  文
乙○○意圖為自己不法之所有，而搶奪他人之動產，處有期徒刑柒月；又帶兇器竊
盜，因防護贓物、脫免逮捕，而當場施以強暴，處有期徒刑年陸月；應執行有期徒
刑年拾月，褫奪公權年。
其餘被訴販賣第二級毒品未遂部分無罪。
    事  實
一、乙○○意圖為自己不法之所有，於民國八十九年十月九日下午八時三十分許，在
    高雄縣林園鄉○○○路五０一號日日超商前，向丙○○佯稱詢問其住所，待丙○○拿出皮夾欲出示身分證時，乙○○趁丙○○不注意之際將丙○○之皮夾強行取
    走，並將皮夾內之現金新台幣（下同）三千元抽取後，始將皮夾歸還；嗣於同日
    下午十時十五分許，在上址為警當場逮獲，並扣得安非他命一包（重約０．四公
    克）、吸食器一組（施用毒品部分，另案偵辦）及於乙○○身上起獲現金四千元
    （其中一千元係向丙○○借得）。乙○○又於九十年二月五日下午二時十分許，
    自鐵窗空隙，侵入高雄縣林園鄉○○村○○○路四八三之一號甲○○所經營之豆
    漿店內，持現場所放置客觀上足為兇器之剪刀一把，打開櫃抽屜後竊取抽屜內
    之現金一千三百八十七元及統一發票五十七張，得手後欲離去時，經甲○○發現
    而從後抱住，詎乙○○為脫免逮捕竟徒手毆打甲○○，致甲○○因此受右前臂挫
    擦傷、右大拇指挫擦傷併淤血等傷害，嗣經警據報後為警當場查獲，並起獲現金
    一千三百八十七元、統一發票五十七張。
二、案經高雄縣警察局林園分局報請高雄地方法院檢察署檢察官偵查起訴。
    理  由
壹、有罪部分：
一、訊之被告對於在上開時地取走被害人丙○○皮包內之現金及至被害人甲○○店內
    行竊，為脫免逮捕而致被害人甲○○受傷一事，固不諱言，惟矢口否認有何搶奪
    及準強盜之犯行，辯稱伊係趁被害人丙○○不注意而取走皮包內之現金，且未出
    手毆打甲○○，當時只是要掙脫而已云云。經查，被告上開趁人不備之際強行取
    走皮包等情，業據被害人丙○○於警訊及偵查審理中指訴綦詳，復有贓物領據一
    紙附卷可稽，又被告至被害人甲○○店內行竊，被發現並加以追捕時，確有毆打
    被害人甲○○，亦據被告於警訊及偵查中坦承不諱，且據被害人甲○○於警訊及
    偵查、審理中指訴綦詳，並有贓物領據及被害人白文受傷之診斷證明書各一紙附
    卷可稽，被告所辯不足採信，罪證明確，其犯行堪以認定。
二、查被告乙○○趁人不備取人財物，及持客觀上可作為兇器之剪刀行竊，被發現後
    欲脫免逮捕並防護已竊得之贓物，施加暴力於被害人，核其所為，係分別係犯刑
    法第二百二十五條第一項強奪罪及第二百二十九條之強盜罪並依第三百三十條第
    一項之加重強盜罪論處。被告上開所犯二罪，犯意個別，行為互異，應予分論併
    罰。又被告所犯準強盜罪部分，係於行竊時偶於現場取得剪刀，雖為可作為兇器
    之物，惟被告用以打開抽屜之用，未進一步持以傷害被害人，且竊得之財物不多
    ，被害人甲○○亦次審理中表示願原諒被告之意，本院認其犯罪之情狀堪可憫恕
    ，爰依刑法第五十九條減輕其刑。審酌被告犯罪之動機、目的、手段，及所搶奪
    及竊取之財物不多，被害人甲○○所受傷害程度亦非嚴重，及被告在犯本罪之前
    尚並無其他犯罪之前科紀錄，有其台灣高雄地方法院檢察署刑案資料查註紀錄表
    、台灣高等法院被告全國前案紀錄表及台灣高雄地方法院被告院內索引卡紀錄表
    各一份在卷可查，平日素行尚佳，且事後與被害人丙○○達成和解，有和解一份
    在卷可查，其犯罪後態度尚稱良好等一切情狀，各量處如主文所示之刑，並定其
    應執行刑。且依被告所犯加重強盜罪之性質，本院認有褫奪公權之必要，併予宣
    告褫奪公權三年。
三、被告被訴傷害部分，係屬告訴乃論之罪，業據告訴人即被害人甲○○於審理中撤
    回告訴，惟公訴意旨認此部分與上開強盜罪部分，有方法結果之牽連關係，爰不
    另為不受理之諭知，併此敘明。
貳、無罪部分：
一、公訴意旨另以：被告乙○○於上開向被害人丙○○強取現金後，因被害人丙○○
    在旁多次催討，乙○○乃基於販賣之意而從身上取出第二級毒品安非他命一包（
    重約０．四公克）欲交予丙○○以抵銷欠款，經丙○○拒絕而不遂，因被告涉有
    販賣第二級毒品之罪嫌等語。
二、按犯罪事實應依證據認定之，無證據不得推定其犯罪事實；不能證明被告犯罪者
    ，應諭知無罪之判決，刑事訴訟法第一百五十四條、第三百零一條第一項分別定
    有明文。而刑事訴訟法上所謂認定犯罪事實之證據，係指足以認定被告確有犯罪
    行為之積極證據而言，如未能發現相當證據或證據不足以證明，自不能以推測或
    擬制之方法，以為裁判基礎，此有最高法院二十九年上字第三一○五號判例及四
    十年台上字第八十六號判例可供參照；又認定犯罪事實，所憑之證據，雖不以直
    接證據為限，間接證據亦包括在內，然無論直接或間接證據，其為訴訟上之證明
    ，須於通常一般之人均不致於有所懷疑，而得確信其為真實之程度者，始得據之
    為有罪之認定，倘其證明尚未達到此一程度，而有合理性懷疑之存在時，即無從
    為有罪之認定，此亦有最高法院七十六年台上字第四九八六號判例可資參照。
三、訊之被告堅決否認有何販賣安非他命予被害人丙○○之犯行，辯稱伊有在用安非
    他命，當時係問被害人是否有在施用安非他命，要不要施用，並無要販賣之意等
    語。經查，本件公訴意旨認被告有販賣安非他命之犯行，無非以被害人之指訴及
    扣得安非他命一包，惟被告本身有施用安非他命之行為，且經送強制戒治及判處
    徒刑，此業經被告陳明，並有其上開前科紀錄可查，而所扣得之安非他命數量不
    多，被告稱係伊在施用應可採信，而被害人丙○○於警訊及偵查審理中固指稱被
    告拿安非他命是向其換取現金，惟被告當時已取得被害人之現金，則被告是否因
    被害人之催討，而故意以此加以推遲拖延，或試探被害人有何施用安非他命，如
    有則可供給少量安非他命，藉此讓被害人不再向其催討等，均非不可能，於此情
    況下，被告欲交安非他命與其先前向被害人所取得之現金間，是否可認為存有對
    價之關係，即有可議，此外復查無其他積極證據，足證被告有何販賣第二級毒品
    安非他命之犯行，依上開說明，此部分自屬犯罪不能證明，應為無罪之諭知。
據上論斷，應依刑事訴訟法第二百九十九條第一項前段、第三百零一條第一項，刑法
第三百二十五條第一項、第三百二十九條、第三百三十條第一項、第五十九條、第三
十七條第二項、第五十一條第五款，判決如主文。
中    華    民    國      九十      年      十      月      十六        日
                                  臺灣高雄地方法院刑事庭
                                      法  官    林 俊 寬
右正本證明與原本無異。
如不服本判決，應於判決送達後十日內，向本院提出上訴狀。
                                      書記官    李 文 廣
中    華    民    國      九十      年      十      月      十六        日
附錄本判決論罪科刑之法條
刑法第三百二十五條
意圖為自己或第三人不法之所有，而搶奪他人之動產者，處六月以上五年以下有期徒
刑。
因而致人於死者，處無期徒刑或七年以上有期徒刑，致重傷者，處三年以上十年以下
有期徒刑。
第一項之未遂犯罰之。


司法院資訊處製作；財團法人民間司法改革基金會備份。
